---
title: "Análisis ___clickstream___"
author: "ITAM - Ciencia de datos "
output: ioslides_presentation
---

```{r setup, include=FALSE}
knitr::opts_chunk$set(echo = FALSE)
```

## Análisis clickstream

El análisis de *“clicksstream”* es el proceso de recolección, análisis y presentación de datos agregados sobre sucesión de clicks de cada visitante. Regularmente, dicho flujo o registro de información es almacenado en un archivo comúnmente llamado *access.log*, dichos registros sirven para ser analizados para producir estadísticas que resulten de utilidad. 
```{r, warning=FALSE, message=FALSE, error=FALSE, echo=FALSE,fig.width=7, fig.height=3, fig.align='center',eval=TRUE}
library(png)
library(grid)
img <- readPNG("~/Desktop/conacyt/shiny/flujo.png")
grid.raster(img)


```

## Pipeline

Partiendo del supuesto que de *Dspace* se obtendran los archivos *acess.log*, para poder crear el Dashbord o reportes ejecutivos, el *pipeline* se creó de la siguiente manera y es gestionado por *luigi*.
```{r, warning=FALSE, message=FALSE, error=FALSE, echo=FALSE,fig.width=8, fig.height=4, fig.align='center',eval=TRUE}
img1 <- readPNG("~/Desktop/conacyt/shiny/luigi.png")
grid.raster(img1)
```

## Pipeline

Desde un punto de vista de alto nivel, este sería el flujo del pipeline:
```{r, warning=FALSE, message=FALSE, error=FALSE, echo=FALSE,fig.width=8, fig.height=4, fig.align='center',eval=TRUE}
img2 <- readPNG("~/Desktop/conacyt/shiny/luigi2.png")
grid.raster(img2)
```

## Proximos pasos

- Creación de dashboard (*pendiente*)

- Creación y almacenamiento de los access.logs pertenecientes a Dspace

- Si es necesario, modificación del paso de *Usuarios*

- Creación de algoritmos  de recomendaciones basados en filtros colaborativos


