---
title: "Pruebas identificar colores"
author: "Jared"
date: "October 8, 2015"
output: html_document
---

Ver que parametro se puede usar para identificar a las imagenes con colores, la propuesta es hacer un conteo de los colores de la imagen, conteo que se tiene que hacer para crear la matriz de pagina log colores, y dejar aquellas que tienen una variedad de colores mas amplia, el objetivo seria encontrar cuantos colores deberia tener la imagen para considerarse ya como una imagen de color

```{r,warning=FALSE, message=FALSE}
library(jpeg)
library(dplyr)
library(spatstat)
setwd("~/arte_mexicano-1/jared")
```

```{r,warning=FALSE, message=FALSE}
imagenes <-list.files("Salidas/Imagenes")
paginas <- paste("Salidas/Imagenes",imagenes, sep = "/")
paginas <- paginas[grepl(".jpg",paginas)]
```

Una muestra de imagens con sus respectivos colores unicos dentro de la imagen.

```{r,warning=FALSE, message=FALSE}
par(mfrow = c(4, 8),mar=c(1,1,1,1))

muestra_paginas <- sample(paginas,32)
for (i in 1:32){
  imagen <- readJPEG(muestra_paginas[i])
  imagen <- round(imagen,1)
  
  r <- as.numeric(imagen[,,1])
  g <- as.numeric(imagen[,,2])
  b <- as.numeric(imagen[,,3])
  
  RGB <- data.frame(r,g,b)

  RGB_conteo<- RGB %>%
    group_by(r,g,b) %>%
    summarise(conteo = n()) %>%
    ungroup()

  plot(1:2, type='n',xlab="",ylab="",tck=0,xaxt = 'n',yaxt = 'n')
  title(paste("ColUn",nrow(RGB_conteo)),line=0)
  rasterImage(imagen,1,1,2,2)
}
```

Otra muestra:

```{r,warning=FALSE, message=FALSE}
par(mfrow = c(4, 8),mar=c(1,1,1,1))

muestra_paginas <- sample(paginas,32)
for (i in 1:32){
  imagen <- readJPEG(muestra_paginas[i])
  imagen <- round(imagen,1)
  
  r <- as.numeric(imagen[,,1])
  g <- as.numeric(imagen[,,2])
  b <- as.numeric(imagen[,,3])
  
  RGB <- data.frame(r,g,b)

  RGB_conteo<- RGB %>%
    group_by(r,g,b) %>%
    summarise(conteo = n()) %>%
    ungroup()

  plot(1:2, type='n',xlab="",ylab="",tck=0,xaxt = 'n',yaxt = 'n')
  title(paste("ColUn",nrow(RGB_conteo)),line=0)
  rasterImage(imagen,1,1,2,2)
}
```

Y otra muestra:

```{r,warning=FALSE, message=FALSE}
par(mfrow = c(4, 8),mar=c(1,1,1,1))

muestra_paginas <- sample(paginas,32)
for (i in 1:32){
  imagen <- readJPEG(muestra_paginas[i])
  imagen <- round(imagen,1)
  
  r <- as.numeric(imagen[,,1])
  g <- as.numeric(imagen[,,2])
  b <- as.numeric(imagen[,,3])
  
  RGB <- data.frame(r,g,b)

  RGB_conteo<- RGB %>%
    group_by(r,g,b) %>%
    summarise(conteo = n()) %>%
    ungroup()

  plot(1:2, type='n',xlab="",ylab="",tck=0,xaxt = 'n',yaxt = 'n')
  title(paste("ColUn",nrow(RGB_conteo)),line=0)
  rasterImage(imagen,1,1,2,2)
}
```

Un histograma de los colores unicos de las imagenes:

```{r,warning=FALSE, message=FALSE}

colores_unicos<-c()

for (i in 1:length(paginas)){
  imagen <- readJPEG(paginas[i])
  imagen <- round(imagen,1)
  
  r <- as.numeric(imagen[,,1])
  g <- as.numeric(imagen[,,2])
  b <- as.numeric(imagen[,,3])
  
  RGB <- data.frame(r,g,b)

  RGB_conteo<- RGB %>%
    group_by(r,g,b) %>%
    summarise(conteo = n()) %>%
    ungroup()

  colores_unicos <- append(colores_unicos,nrow(RGB_conteo))
}
par(mfrow = c(1, 1),mar=c(2,2,2,2))
hist(colores_unicos, breaks = 20)

```